臺灣臺北地方法院交通事件裁定　　　　96年度交聲字第1042號
原處分機關　臺北市交通事件裁決所
受 處分 人
即 異議 人　丙○○
上列受處分人因違反道路交通管理處罰條例案件，對於臺北市交
通事件裁決所民國九十六年九月四日北市裁二字第裁22-I000000
00號所為之處分（原處分案號：彰警交字第I00000000號）聲明
異議，本院裁定如下：
    主  文
異議駁回。
    理  由
一、按汽車行駛至交岔路口，其行進、轉彎，應遵守燈光號誌或
    交通指揮人員之指揮，遇有交通指揮人員指揮與燈光號誌並
    用時，以交通指揮人員之指揮為準，道路交通安全規則第一
    百零二條第一項第一款定有明文。又汽車駕駛人，行經有燈
    光號誌管制之交岔路口闖紅燈者，處新臺幣一千八百元以上
    五千四百元以下罰鍰；汽車駕駛人有第五十三條情形者，除
    依原條款處罰鍰外，並記違規點數三點，道路交通管理處罰
    條例第五十三條第一項、第六十三條第一項第三款亦已分別
    明訂。
二、本件原處分機關認受處分人即異議人丙○○於民國九十六年
    七月五日下午一時二十分許，駕駛車號F3-4077號自小客車
    沿台十七線由南往北行駛，於行經台十七線與芳漢路有燈光
    號誌管制之交岔路口時，見該交岔路口即台十七線南往北方
    向燈光號誌係為紅燈禁止通行，仍違反規定駕車闖越交岔路
    口，經原舉發機關彰化縣警察局以其違反道路交通管理處罰
    條例第五十三條第一項「駕車行經有燈光號誌管制之交岔路
    口闖紅燈」之情事掣單舉發，經異議人依法申訴，原處分機
    關查明後認違規事實明確，遂於九十六年九月四日以北市裁
    二字第裁22-I00000000號違反道路交通管理事件裁決書，裁
    處異議人罰鍰新臺幣二千七百元，並記違規點數三點。
三、聲明異議意旨略以：伊於事發當時駕車由南往北行駛台十七
    線省道，行經彰化縣芳苑鎮台十七線與芳漢路二段路口，距
    離路口停止線約十公尺時，見當時燈光號誌綠燈正好熄滅轉
    為黃燈，因當時車速約每小時四十公里，且該路口黃燈約會
    點亮四秒再轉為紅燈，伊在號誌轉變為紅燈前，尚有充裕時
    間通過該路口，且當時前方無車，為免緊急煞車後遭後車追
    撞，伊進而未減速，於黃燈轉變為紅燈前駛過該路口，是伊
    當時並無闖紅燈之違規事實。且伊通過路口遭警員攔下時，
    為伊填製舉發通知單之警員乙○○正背對路口開單舉發另一
    大貨車違規事件，並未親眼目睹伊是否違規，卻於伊及同事
    甲○○解釋並未違規之時，轉身大聲喝叱「紅燈那麼久了，
    還說沒有闖紅燈」等語，並對伊開立闖紅燈之舉發通知單，
    是本件舉發行為顯有瑕疵，並基此聲明異議云云。
四、經查：
  (一)系爭台十七線與芳漢路交岔路口，係一由三條道路交會而成
    之交岔路口，台十七線與芳漢路均為南北向，台十七線至該
    路口時略往右彎，而芳漢路係由南向北於該交岔路口左側與
    台十七線交會接入台十七線，因道路狀況較為複雜，是當芳
    漢路車輛欲經過該交岔路口往北行駛台十七線時，台十七線
    全線南北向燈光號誌均會變為紅燈，以利芳漢路北上車輛行
    駛，為因應此種特殊之交通狀況，台十七線北上路段於行經
    芳漢路口時之燈光號誌，應以該通過路口前之停止線上方之
    燈光號誌，與路口對面左側（即台十七線南下路段路口停止
    線上方）之燈光號誌為準，而芳漢路北上台十七線之車輛，
    應以路口對面右側（即台十七線北上路段上方）之燈光號誌
    為準等情，為異議人丙○○所不爭執，並據證人即彰化縣警
    察局芳苑分局王功派出所警員丁○○、乙○○到庭證述明確
    ，且有丁○○庭呈手繪現場圖一紙及現場照片四紙在卷可資
    佐證，應屬實在。
  (二)異議人雖辯稱：其於通過系爭路口十公尺前，係見路口停止
    線上方號誌剛由綠燈轉黃燈，以其時速每小時四十公里之速
    度，尚有餘裕在號誌轉為紅燈前通過路口云云。然異議人於
    前揭時、地駕車沿台十七線由南往北行駛，行經台十七線與
    芳漢路交岔路口時，於該路口號誌已轉變為紅燈至少五秒後
    始闖越路口，為當時在路口執行交通稽查勤務之警員乙○○
    、謝文冏攔停掣單舉發等情，業據證人乙○○、丁○○在本
    院證述甚詳，且以證人即異議人同事甲○○於本院所證：「
    （你當時有無注意路口號誌？）當時沒有特別注意，但是有
    看到，就是在正前方還沒有通過路口的時候有看到，我看到
    經過路口的時候變黃燈，我看到的綠燈變黃燈是指路口對面
    的號誌，我們那個算是三叉路口，我知道對面路口有兩個號
    誌，我看到的是右邊的號誌，所以我看的不是停止線前面的
    那個紅綠燈。」、「（當時受處分人之所以認為他是綠燈轉
    黃燈，也是跟你看同一個號誌嗎？）我認為是。」、「（提
    示謝文冏今日所提之附圖，你所說的是不是就是2號的號誌
    《即系爭路口對面右側、台十七線北上路段上方號誌》？）
    對，沒有錯。」等語，即知證人甲○○當時亦認異議人並未
    闖紅燈，係因其當時所注意之號誌，為系爭路口對面台十七
    線北上車道上方指揮芳漢路北上車輛之燈光號誌，而系爭路
    口交通號誌之設置情況，係芳漢路北上台十七線綠燈亮起時
    ，台十七線南、北向號誌均為紅燈停止通行，已如前述，以
    證人甲○○證稱當時芳漢路北上燈光號誌係由綠轉黃等語推
    之，則證人乙○○、丁○○所證：異議人駕車穿越路口時，
    該台十七線北上路段當時已紅燈甚久等語，即屬有據，縱異
    議人認證人乙○○於事發當時並未親眼目睹其違規之事實，
    其證言應予排除，惟本件依證人丁○○及甲○○所證，亦得
    認定異議人當時應係闖越紅燈無誤，是異議人辯稱當時所見
    係路口停止線上方號誌正由綠燈轉為紅燈，是其並未闖紅燈
    云云，顯屬卸責之詞，不足採信。
  (三)而依道路交通管理處罰條例第五十三條第一項之規定，汽車
    駕駛人，行經有燈光號誌管制之交岔路口闖紅燈者，處新臺
    幣一千八百元以上五千四百元以下罰鍰，原處分機關以異議
    人違反前揭規定，裁處異議人罰鍰新臺幣二千七百元，並依
    同條例第六十三條第三款之規定記違規點數三點，於法洵屬
    有據，異議人任意指摘原處分不當，非有理由，應予駁回。
據上論斷，依道路交通管理處罰條例第八十七條第二項、道路交
通案件處理辦法第十九條，裁定如主文。
中　　華　　民　　國　　96　　年　　10　　月　　17　　日
　　　　　　　　  　臺灣臺北地方法院交通法庭
                        法  官  劉  秀  君
上正本證明與原本無異。
如不服本裁定，應於裁定送達後5日內向本院提出抗告狀。
                        書記官  吳  俊  龍
中　　華　　民　　國　　96　　年　　10　　月　　17　　日
